臺灣花蓮地方法院民事判決　九十二年度簡上字第四六號
　　上　訴　人　丙○○○○○○.
　　訴訟代理人　魏貞瑩
　　被上訴人　　乙○○
　　　　　　　　甲○○
右當事人間侵權行為損害賠償事件，上訴人對於中華民國九十二年六月二十七日本院
花蓮簡易庭九十二年度花簡字第七號第一審判決提起上訴，本院判決如左：
    主  文
上訴駁回。
第二審訴訟費用由上訴人負擔。
    事  實
甲、上訴人方面：
  一、聲明：(一)原判決駁回上訴人之訴部分廢棄。
            (二)右廢棄部分，被上訴人應連帶給付上訴人新台幣（下同）十二萬元，
              及自起訴狀繕本送達之翌日起至清償日止，按年息百分之五計算之利
              息。
  二、陳述：除與原審判決書所載者相同茲予引用外，補稱：被上訴人確有對上訴人
      為誣告行為，自係故意不法侵害上訴人之名譽，應連帶對上訴人負損害賠償之
      責，原審竟以：本件糾紛起因於兩造對蔡岳玲監護權行使方式意見不一，認非
      財產上之損失以八萬元為相當，並認上訴人未舉證證明其有工作損失、訴訟行
      為支出費用、什支損失等，故上訴人此部分之請求無理由云云，然上訴人於八
      十八年間收入六十四萬一千三百六十三元、八十九年收入一百零八萬一千一百
      四十九元、九十年間收入一百零三萬四千九百九十三元，可見上訴人於八十七
      年底，因本案發生，且於八十八年七月辦離婚，於此期間心境煎熬，無法工作
      ，以致收入減少，故以八十九年及九十年收入平均值，計算工作損失為四十五
      萬元，精神損失則為二十萬元，什項支出則為十萬元（三至四年官司期間，所
      支出之費用。
  三、證據：除援用原審之立證方法外，並提出上訴人八十八、八十九、九十年各類
      所得扣繳暨免扣繳憑單為證。
乙、被上訴人方面：
  一、聲明：駁回上訴。
  二、陳述：
    (一)被上訴人乙○○：當初他們六個人闖進來，我告其中四個人，上訴人當時是我
      媳婦，他們為共犯，一審判我們無罪，二審針對上訴人部分認為我們有罪，但
      我們是被害者，又要被罰錢，無道理。
    (二)被上訴人甲○○：有精神損失的應該是我們，而非上訴人。刑案卷已有全部資
      料，請調卷察明。
  三、證據：援用原審之立證方法。
    理  由
一、本件上訴人於原審起訴主張：被上訴人明知上訴人於民國八十七年十一月十一日
    ，前往花蓮縣壽豐鄉○○村○○路六十號被上訴人住處，探視被上訴人甲○○與
    上訴人所生之女蔡岳玲（已更名為蔡洺銣），係經被告菜源舟之配偶葉秋香開門
    同意讓上訴人等人進入屋內，嗣因雙方為子女監護權問題發生爭執，被上訴人竟
    共同意圖使上訴人受刑事處分，於八十七年十二月二十四日具狀向台灣花蓮地方
    法院檢察署提出告訴，指訴上訴人於上開時日，未經同意，無故強行進入被上訴
    人住處，經檢察官以八十八年度偵字第一一四號案件為不起訴處分後，被上訴人
    仍執前詞，聲請再議，經台灣高等法院花蓮分院檢察署駁回再議再按，被上訴人
    因前揭誣告犯行，業經台灣高等法院花蓮分院以九十一年度上訴字第一七八號刑
    事判決確定，爰依侵權行為法則，請求被上訴人連帶賠償精神上損害、工作損失
    、歷審訴訟行為支出之費用、什支，共計二十萬元等語。被上訴人於原審則以：
    渠等並無誣告，刑事判決僅認定被上訴人對上訴人成立誣告罪，惟上訴人於刑案
    調查時，自承係上訴人開門讓其他人進入屋內，被上訴人並未同意其他人進入屋
    內，故認上訴人與其他人共同無故侵入住宅而提出告訴，況縱認上訴人主張為真
    實，亦不符合民法第一百九十五條情節重大之要件等語置辯。
二、上訴人主張被上訴人涉犯誣告侵權行為之事實，業據其提出台灣高等法院花蓮分
    院九十一年度上訴字第一七八號刑事判決影本一份為證。經本院調閱台灣高等法
    院花蓮分院九十一年度上訴字第一七八號刑事案件全卷（含偵查卷、一審卷、八
    十八年偵字第一一四號偵卷影本），可知：(一)被上訴人二人確實對上訴人提出侵
    入住宅之告訴，且於告訴狀內指訴：「．．同年月十一日上午十時許．．魏惠珍
    不知何居心，竟未得告訴人乙○○之同意，而強行侵入其住宅．．」等語，此有
    該告訴狀附於八十八年度偵字第一一四號偵卷可參。(二)然案發當日上訴人係經葉
    秋香同意而進入屋內，且被上訴人亦於提出告訴之時，即已知悉此點乙節，業據
    被上訴人二人於偵審中坦承無訛。是被上訴人二人既然明知上訴人係經葉秋香同
    意始進入被上訴人乙○○住處，竟然捏造上訴人不知何居心，強行入蔡宅之事實
    ，向台灣花蓮地方法院檢察署提出侵入住宅告訴，經檢察官為不起訴處分後，復
    聲請再議，被上訴人二人顯然有意圖使上訴人受刑事處分，而為誣告之行為。按
    刑法上誣告罪誣告行為一經實施，即足使國家司法上之審判權或偵查權妄為開始
    ，而同時必使被誣告者受有名譽上之損害，縱使審判或偵查結果不能達到誣告者
    欲使其受懲戒或刑事處分之目的，然被誣告人在名義上已一度成為刑事上之被告
    ，其所受名譽上之損害，自係誣告行為直接同時加害。而名譽乃個人在社會上享
    有一般人對其品德、聲望或信譽等所加之評價，屬於個人在社會上所受之價值判
    斷，名譽有無受損害，應以社會上對其評價是否貶損為斷，苟其行為足以使他人
    在社會上之評價受到貶損，不論其為故意或過失，均可構成侵權行為。被上訴人
    既對上訴人為誣告行為，自係故意不法侵害原告之名譽權，衡以社會通念，已足
    使上訴人之社會評價因而受有貶損，依前開所述，被上訴人二人應連帶對上訴人
    負損害賠償責任。
三、按因故意或過失，不法侵害他人之權利者，負損害賠償責任；而數人共同不法侵
    害他人之權利者，連帶負損害賠償責任；不法侵害他人之身體、健康、名譽或自
    由者，被害人雖非財產上之損害，亦得請求賠償相當之金額，民法第一百八十四
    條第一項前段、同法第一百八十五條第一項前段、修正前民法第一百九十五條第
    一項（民法第一百九十五條第一項雖於八十八年四月二十一日修正公布，但就名
    譽受侵害，可請求非財產上之損害賠償部分未修正）分別定有明文。
四、查上訴人為私立大漢工商專科學校畢業，與被上訴人甲○○原係夫妻關係，從事
    保險業，年收入約一百餘萬元，被上訴人甲○○係私立國光商工畢業，本件案發
    當時任職大理石工廠廠長，月入七、八萬元，現無業，被上訴人乙○○係國小畢
    業，無業等情，為兩造所不爭執。爰斟酌兩造之身分地位、經濟能力，本件誣告
    案件之偵查期間、糾紛起因等情，認上訴人請求之精神上損失以八萬元為適當，
    逾此部分，自屬無據。
五、上訴人雖主張其於八十八年間收入六十四萬一千三百六十三元、八十九年收入一
    百零八萬一千一百四十九元、九十年間收入一百零三萬四千九百九十三元，足見
    上訴人因本案發生，心境煎熬，無法工作，致工作損失四十五萬元，精神損失則
    為二十萬元，什項支出則為十萬元（三至四年官司期間，所支出之費用），並提
    出各類所得扣繳暨免扣繳憑單三張、損害賠償計算表一張為證。然依上訴人於原
    審所提出之服務證明書，可見上訴人係自八十七年五月一日始任職於富邦人壽保
    險公司，則以其任職第一年、第二年，經歷尚淺、年資不高，收入自較之後為少
    ；況上訴人亦自承八十八年間與被上訴人甲○○離婚，心境煎熬等語，可見其因
    離婚，除感情受創外，生活秩序亦因此打亂，心思未定，較無心工作，收入因此
    減少，亦甚合理，尚難僅憑其所提出之扣繳憑單，即可認定其八十八年間之收入
    較八十九、九十年為少，實因誣告案件所致。而上訴人主張因本件誣告案件，受
    有歷審為訴訟行為所支出之費用及什支等損失，共計十萬元云云，然觀之其自製
    之損害賠償計算表，僅記載：什項支出十萬元，官司三至四年期間，所支出之什
    項費用等語，並亦未提出任何證據證明，且縱然屬實，此亦為其對被上訴人提刑
    事誣告犯行所支出之費用，並非被上訴人前揭誣告行為所致之損失，其此部分之
    請求，亦無理由。
六、從而，原審認上訴人依侵權行為之法律關係，請求被上訴人連帶給付上訴人八萬
    元及自起訴狀繕本送達翌日起至清償日止，按法定利率計算之遲延利息部分，為
    有理由，逾此部分，為無理由，應予駁回，並無不當之處。上訴人上訴意旨仍執
    陳詞指摘原判決不當，求予廢棄改判，為無理由，應予駁回。至本件原審准原告
    即上訴人供擔保，得為假執行部分，因本件係適用簡易程序所為被告即被上訴人
    敗訴之判決，依民事訴訟法第三百八十九條第一項第三款規定，本應依職權宣告
    假執行，毋庸提供擔保，原審雖誤准提供擔保，然本件經本院判決後，因不得上
    訴而確定，上訴人即可持此確定判決，就原審判決被上訴人敗訴部分聲請強制執
    行，亦毋庸提供擔保，是原審此部分之違誤，並不影響判決結果，併予敘明。
七、據上論結，本件上訴為無理由，依民事訴訟法第四百三十六條之一第三項、第四
    百四十九條第二項、第七十八條，判決如主文。
中　　　華　　　民　　　國　　九十三　　年　　　二　　　月　　二十四　　日
　　　　　　　　　　　　　　　臺灣花蓮地方法院民事庭
~B審判長法　官　陳心弘
~B　　　法　官　郝燮戈
~B　　　法　官　李世華
右為正本，係照原本作成。
不得上訴第三審（參見民事訴訟法第四百三十六條之二、第四百六十六條）。
~B法院書記官　陳賜福
中　　　華　　　民　　　國　　九十三　　年　　　二　　　月　　二十五　　日
